【裁判字號】    98,交簡上,11
【裁判日期】    980527
【裁判案由】    過失傷害
【裁判全文】
臺灣基隆地方法院刑事判決            98年度交簡上字第11號
公  訴  人  臺灣基隆地方法院檢察署檢察官
上  訴  人
即  被  告  乙○○
上列上訴人即被告因過失傷害案件，不服本院98年度基交簡字第
106 號，民國98年2 月27日第一審簡易判決（起訴案號：臺灣基
隆地方法院檢察署97年度調偵字第163 號），提起上訴，本院管
轄之第二審合議庭判決如下：
    主  文
上訴駁回。
    事  實
一、乙○○在中幅子土方棄置場擔任駕駛怪手之工作，民國97年
    3 月20日上午6 時57分許，駕駛代步用之F4-1049 號自用小
    貨車，沿臺北縣萬里鄉○○路，由萬里往基隆方向行駛，欲
    前往中幅子土方棄置場上班，途經臺北縣萬里鄉○○路1 號
    前，本應注意車輛右轉彎時，應顯示車輛前後之右邊方向燈
    ，以警示後方來車，而當時天候為晴，日間有自然光線，路
    面乾燥，無缺陷，無障礙物，客觀上並無使其不能注意之情
    形，詎乙○○竟疏未注意依上開規定顯示車輛前後之右邊方
    向燈，即貿然將所駕車輛向右轉彎，往路面外中幅子土方棄
    置場方向行駛，適甲○○騎乘825-BBC 號重型機車，在乙○○同向右後方行駛至上址，因未能預見乙○○將車輛右轉彎
    之行為，而無法及時煞停，甲○○在防衛己身行車安全之下
    ，乃先將所駕機車隨同乙○○之車輛向右轉彎，因而駛出路
    面外，嗣甲○○所駕機車駛近乙○○所駕車輛中段時，乙○○車輛突然煞停，甲○○乃騎乘機車自乙○○所駕車輛右方
    超越乙○○所駕車輛，欲駛入原來行車路線，以避免車禍發
    生，然因上開閃避行為過於緊急，甲○○因而無法適切掌控
    所騎乘之機車，機車乃失控打滑，終人車倒地，甲○○因此
    受有下唇撕裂傷、頸部擦傷、左膝擦傷與挫傷、牙齒斷裂與
    尺槽骨骨折等傷害。嗣甲○○電告其母發生車禍後，其母與
    母之友人鄭麗梅抵達上開車禍地點後，由鄭麗梅打電話報警
    ，臺北縣政府警察局金山分局交通隊員警丁○○乃據報前來
    處理，並向中幅子土方棄置場調閱車禍地點附近設置之監視
    器畫面確認肇事車輛後，再向中幅子土方棄置場索取肇事車
    輛司機姓名，因而查悉上開乙○○駕車肇事情節。
二、案經甲○○訴由臺北縣政府警察局金山分局報告臺灣基隆地
    方法院檢察署檢察官偵查後起訴，嗣經本院裁定改依簡易程
    序處刑。
    理  由
壹、程序事項：
一、關於供述證據部分
    按被告以外之人於審判外之言詞或書面陳述，除法律有規定
    者外，不得作為證據，刑事訴訟法第159 條第1 項固有明文
    。惟被告以外之人於審判外之陳述，經當事人於審判程序同
    意作為證據，法院審酌該言詞陳述或書面陳述作成時之情況
    ，認為適當者，亦得為證據；當事人、代理人或辯護人於法
    院調查證據時，知有上開刑事訴訟法第159 條第1 項不得為
    證據之情形，而未於言詞辯論終結前聲明異議者，視為有前
    項之同意，刑事訴訟法第159 條之5 亦有明文。查本院下列
    所用之各項證據，經本院於審判程序提示予檢察官及被告乙○○，並告以內容要旨，檢察官及被告均表示無意見，且未
    聲明異議，本院審酌相關言詞陳述或書面陳述作成時之情況
    ，認為適當，依前揭法條意旨，均得援為本案證據。
二、關於非供述證據部分：
    下列本院所引用之監視器翻拍光碟、現場照片及被害人甲○○受傷照片等，或係員警依法執行職務命第三人自行提出或
    自行拍照所得，或係被害人自行拍照提出交由員警存證，均
    查無員警違法取證之情形，依法均得為證據。
貳、實體事項：
一、訊據被告乙○○固坦承於97年3 月20日上午6 時57分許，駕
    駛F4-1049 號自用小貨車，沿臺北縣萬里鄉○○路，由萬里
    往基隆方向行駛，途經臺北縣萬里鄉○○路1 號前右轉彎時
    未顯示車輛前後之右邊方向燈之事實，然矢口否認有何過失
    傷害犯行，辯稱：其駕車右轉彎雖未打右邊方向燈，然其所
    駕車輛並未撞及被害人甲○○之機車，本件車禍之發生係源
    於甲○○自右側超車不當所致，甲○○之受傷與其駕車右轉
    彎未打右邊方向燈之行為無關云云。經查：
  (一)被告在中幅子土方棄置場擔任駕駛怪手之工作，97年3月20
    日上午6時57分許，其駕駛代步用之F4-1049號自用小貨車，
    沿臺北縣萬里鄉○○路，由萬里往基隆方向行駛，欲前往中
    幅子土方棄置場上班，途經臺北縣萬里鄉○○路1號前，未
    顯示車輛前後之右邊方向燈，即貿然右轉彎，往路面外中幅
    子土方棄置場方向行駛之事實，業據被告坦承在卷，並據證
    人即告訴人兼被害人甲○○於警詢、偵訊及本院審理時結證
    在卷，且有道路交通事故現場圖、道路交通事故調查報告表
    (一)(二)、現場及機車毀損等照片12張在卷可稽。又甲○○騎乘
    825- BBC號重型機車，在本件車禍發生前，係在被告同向右
    後方行駛，嗣因自被告車輛右側超越時，失控打滑，因而人
    車倒地，受有下唇撕裂傷、頸部擦傷、左膝擦傷與挫傷、牙
    齒斷裂與尺槽骨骨折等傷害之事實，則據證人甲○○迭於警
    詢、偵訊及本院審理時證述在卷，亦為被告所不爭執，且有
    甲○○之長庚紀念醫院診斷證明書1紙及受傷照片3張附卷可
    參。
  (二)按行車遇有轉向、減速暫停、讓車、倒車、變換車道等情況
    時所用之燈光及駕駛人之手勢，應依左列規定：一、右轉彎
    時，應先顯示車輛前後之右邊方向燈光，或由駕駛人表示左
    臂向上，手掌向右微曲之手勢，道路交通安全規則第91條第
    1 項定有明文。被告係領有合格駕駛執照之駕駛人，有前引
    道路交通事故調查表(二)可憑，其駕駛車輛於道路上行駛，自
    應注意依上開規定行駛車輛。而依前引道路交通事故調查表
    (一)之記載，本件車禍發時天候為晴，日間有自然光線，路面
    乾燥，無缺陷，無障礙物，客觀上並無使其不能注意之情形
    ，詎被告竟於駕駛自用小貨車，行經臺北縣萬里鄉○○路1
    號前，未顯示車輛前後之右邊方向燈，即貿然右轉彎，足見
    其於車輛右轉彎時，未注意依上開規定行車。至被告雖辯稱
    其駕車右轉彎雖未打右邊方向燈，然其所駕車輛並未撞及證
    人甲○○之機車，本件車禍之發生係源於甲○○自右側超車
    不當所致，甲○○之受傷與其駕車右轉彎未打右邊方向燈之
    行為無關云云。然本院於98年5 月19日審理時當庭勘驗車禍
    地點所設置監視錄影器轉存光碟結果：97年3 月20日6 時57
    分05秒時，看到被告車輛從中幅路彎道處出現，其行向為沿
    臺北縣萬里鄉○○路，自萬里往基隆方向行駛，依其行向當
    時為左彎，甲○○之機車是騎在被告車輛之右後方，被告開
    進砂石場前方時（砂石場是在道路之右側），被告車輛並未
    打方向燈，有開始向右偏移的動作，此時甲○○的機車，已
    在被告車身右側中段位置，被告車輛持續向右偏，已接近道
    路邊緣，甲○○之機車因此被壓縮出道路邊線，偏右前方行
    駛，超越被告所駕車輛，被告車輛在持續偏右行駛中，突然
    煞停，甲○○機車因此出道路邊線，欲向左拉回時，機車往
    側傾，甲○○機車往前行約5公尺跌倒，被告之車輛在剛才
    煞停時，並未完全停下，仍往前行約1、2公尺時禁止不動，
    被告車輛有再往右前方開出道路等事實，有勘驗筆錄1份在
    卷可證。據此足徵甲○○係因未能預見被告右轉彎之行為，
    因而煞停不及，方隨之將機車往右轉彎，以避免發生擦撞，
    甲○○之機車並因此遭被告車輛壓迫駛出路面，嗣因甲○○
    之機車於駛近被告車輛中段位置時，被告車輛突然煞停，甲○○機車因而得以自被告車輛右方超越，俾駛入原來路線，
    然終因失控，人車倒地，甲○○並因此受有如事實欄所示之
    傷害，由此車禍發生之過程而言，被告所駕車輛雖未撞及甲○○所騎乘之機車，然倘非被告車輛右轉彎未打右邊方向燈
    ，甲○○亦無由先將機車往右轉彎以避免與被告車輛發生擦
    撞，嗣再往左駛回原來路線之必要，從而本件甲○○所受之
    傷害自與被告駕車右轉彎未打右方向燈之行為有相當因果關
    係，台灣省台北縣區車輛行車事故鑑定委員會亦同此鑑定，
    有該會鑑定意見書1份存卷可查。又甲○○因未能預期被告
    車輛有右轉彎之行為，被迫隨之被告車輛行向右轉彎而駛出
    路面，並於見被告車輛有突然煞停之情形，乃自被告車輛右
    方超越駛入原來路線，以避免發生擦撞等行為，核屬防衛己
    身行車安全之駕駛行為，是台灣省台北縣區車輛行車事故鑑
    定委員會鑑定結果認：「甲○○駕駛普通重型機車，右側超
    越未注意，為肇事次因」乙節，即有誤會，尚難採認，附此
    敘明。綜上，被告就本件車禍之發生有上開駕車右轉彎未打
    右邊方向燈之過失甚明，且其過失與甲○○所受傷害有相當
    因果關係，被告上開辯解，核係事後卸責之詞，無從採信。
  (三)又證人甲○○於車禍後電告其母，其母與母之友人鄭麗梅抵
    達車禍地點後，由鄭麗梅打電話報警，臺北縣政府警察局金
    山分局交通隊員警丁○○乃據報前來處理，並向中幅子土方
    棄置場調閱車禍地點附近設置之監視器畫面確認肇事車輛後
    ，再向中幅子土方棄置場索取肇事車輛司機姓名，因而查悉
    本件車禍肇事人為被告等情，業據證人丁○○於本院審理時
    證述明確，是本件被告即核無向有偵查權限之員警或機關自
    首犯行之情形，並此敘明。
  (四)綜上證據及推論，被告之辯解均不可採，本案事證明確，被
    告之犯行洵堪認定，應依法論科。
二、核被告所為，係犯刑法第284 條第1 項前段之普通過失傷害
    罪。原審審酌被告過失程度、被害人甲○○受傷情形，暨與
    被害人尚未達成和解賠償被害人所受損害等一切情狀，適用
    刑法第284 條第1 項前段、第41條第1 項前段，刑法施行法
    第1 條之1 ，量處被告有期徒刑2 月，如易科罰金，以新臺
    幣1,000 元折算1 日，其認事用法，均無違誤，量刑亦稱妥
    適。被告以其駕車右轉彎雖未打右邊方向燈，然其所駕車輛
    並未撞及甲○○之機車，本件車禍之發生係源於甲○○自右
    側超車不當所致，甲○○之受傷與其駕車右轉彎未打右邊方
    向燈之行為無關為理由提起上訴，求為無罪判決，為無理由
    ，其上訴應予駁回。
據上論斷，應依刑事訴訟法第455 條之1 第1 項、第3 項、第36
8 條，判決如主文。
本案經檢察官丙○○到庭執行職務。
中    華    民    國    98    年    5     月    27    日
                  刑事第一庭審判長法  官  王福康
                                  法  官  鄭培麗
                                  法  官  劉桂金
以上正本證明與原本無異。
本件判決不得上訴。
中    華    民    國    98    年    5     月    27    日
                                  書記官  劉如純
附錄論罪法條：
中華民國刑法第284條第1項
（過失傷害罪）
因過失傷害人者，處 6 月以下有期徒刑、拘役或 5 百元以下罰
金，致重傷者，處1年以下有期徒刑、拘役或5百元以下罰金。


司法院資訊處製作；財團法人民間司法改革基金會備份。
